【裁判字號】    97,訴,970
【裁判日期】    971006
【裁判案由】    侵權行為損害賠償
【裁判全文】
臺灣板橋地方法院民事判決               97年度訴字第970號
原      告  親愛的海鮮宅配網有限公司
法定代理人  戊○○
訴訟代理人  丙○○
被      告  甲○○
            陳松宏原名乙○○.
            丁○○
上列當事人間請求侵權行為損害賠償事件，經本院刑事庭移送前
來（附民案號：96年度附民字第275 號，刑事案號：96年度易字
第630 號），本院於民國97年9 月22日言詞辯論終結，判決如下
：
    主  文
被告應連帶給付原告新臺幣捌拾柒萬壹仟零壹拾玖元，及自民國
九十五年十一月十日起至清償日止，按年息百分之五計算之利息
。
訴訟費用由被告連帶負擔。
本判決於原告以新臺幣參拾萬元為被告供擔保後，得假執行；但
被告如以新臺幣捌拾柒萬壹仟零壹拾玖元為原告預供擔保，或將
請求標的物提存，得免為假執行。
   事實及理由
一、程序方面：
    被告陳松宏、丁○○未於言詞辯論期日到場，被告甲○○未
    於最後言詞辯論期日到場，核均無民事訴訟法第386 條所列
    各款情形，爰依原告之聲請，由其一造辯論而為判決，合先
    敘明。
二、原告起訴主張：緣被告甲○○原係任職於原告公司，擔任營
    業會計，負責收取、紀錄客戶所支付之貨款等業務。詎被告
    甲○○於任職期間，竟利用職務之便，先於民國95年10月19
    日，將於95年10月14日、同年月15日因業務上收取而持有之
    貨款共計新臺幣（下同）509,900 元，擅自挪為己用予以侵
    占入己；又於95年11月間某日，將於95年11月4 日、同年月
    8 日因業務上收取而持有之貨款共計361,119 元，擅自挪為
    己用，再次侵占入己。嗣於95年11月7 日、95年11月10日，
    經原告核對帳目後，而查悉上情。又被告甲○○所涉業務侵
    占之犯行，業經臺灣板橋地方法院檢察署檢察官提起公訴，
    並由本院以96年度易字第630 號刑事判決判處被告甲○○應
    執行有期徒刑8 月，經臺灣高等法院駁回被告甲○○之上訴
    而告確定，原告自得請求被告甲○○賠償因此所受之損害，
    共計871,019 元（計算式：509,900 元＋361,119 元＝871,
    019 元）；另被告陳松宏、丁○○係為被告甲○○之連帶保
    證人，與原告間訂有保證書（屬人事保證性質），對於被告
    甲○○因前揭侵權行為所造成原告之損害，依法自亦應連帶
    負責。為此，爰依民法侵權行為及人事保證之法律關係，提
    起本件訴訟等語，並聲明求為判決：被告應連帶給付原告87
    1,019 元，及自95年11月10日起至清償日止，按年息5 ％計
    算之利息；並願供擔保請准宣告假執行。
三、被告甲○○未於最後言詞辯論期日到場，據其以前到場陳述
    ，則辯稱：伊否認有業務侵占，且已對刑事確定判決聲請非
    常上訴等語，並聲明求為判決：原告之訴及其假執行之聲請
    均駁回，如受不利判決，願供擔保請准宣告免為假執行；另
    被告陳松宏、丁○○經合法通知，則均未於言詞辯論期日到
    場，亦皆未提出任何書狀作何聲明或陳述。
四、原告主張被告甲○○於原告公司係擔任營業會計，負責收取
    、記錄客戶所支付之貨款等業務。詎於渠任職期間，竟利用
    職務之便，先後於95年10月19日、95年11月間某日，將因業
    務上收取而持有之貨款共計871,019 元，擅自挪為己用。被
    告甲○○所涉業務侵占犯行並已經判處應執行有期徒刑8 月
    確定等情，業據原告提出與所述相符之臺灣板橋地方法院檢
    察署檢察官95年度偵字第27906 號起訴書及刑事追加告訴狀
    、95年11月10日北盤商營會帳款移交及物件交接明細表，客
    戶收款日報表、收款證明單等件為證，且經本院依職權調閱
    臺灣高等法院97年度上易字第852 號侵占案件歷審卷宗查明
    無訛。至被告甲○○雖仍否認有原告所指稱之業務侵占行為
    ，並辯稱渠確實有將所收取之前開貨款合計871,019 元交給
    原告公司，沒有拿那些錢云云。然查：
  (一)關於被告甲○○在業務上向客戶收取貨款後，須填載報表併
    同所收取之貨款交予原告公司財務室簽收乙節，業據被告甲
    ○○於本件刑事案件審理時承認在卷（見本院96年度易字第
    630 號卷第22頁），並經證人即原告公司財務室會計周家嫻
    、證人即原告公司財務室出納廖惠觀分別於本件刑事案件審
    理時證述綦詳（見本院96年度易字第630 號卷第128 頁至第
    129 頁、第136 頁至第137 頁）。而原告公司付款簽收簿上
    雖有記載於95年10月19日收取309,730 元及509,900 元之內
    容，然該「309730」與「509900」乃係以不同顏色之筆所書
    寫並載於同一欄中，亦有前開付款簽收簿足參，並經本件刑
    事案件調查時勘驗屬實（見本院96年度易字第630 號卷第71
    頁）。是被告雖於本件刑事案件中辯稱伊上開報表中309730
    字樣是以廖惠觀桌上的筆所書寫，因要讓位給廖惠觀回到座
    位上，所以等讓位後才換筆接著寫509900字樣，以致於二者
    筆色不同云云，惟依證人廖惠觀於本件刑事案件審理時所述
    ：「（問：被告甲○○會跟你換很多支筆嗎？）我的桌上只
    有三支筆，紅、藍跟鉛筆」、「（問：所以你桌上一種顏色
    的筆只有一支？）對」、「（問：你在偵訊中稱不記得被告
    甲○○曾經因為你要過而讓過的情形，而且正常情形不需要
    讓過，因為你過得去，不會趕被告甲○○等語，是否實在？
    ）實在」、「（問：你記得那一天被告甲○○有特別讓位，
    而且因此換筆的情形？）當天的情形我不記得，但是通常我
    不會請被告甲○○讓位讓我過」、「（問：當天有無可能你
    沒有主動請被告甲○○讓位，但被告甲○○自己讓你過的情
    形？）我認為不可能，因為被告甲○○當時抱著那麼多錢，
    不會主動讓我過」等語（見本院96年度易字第630 號卷第13
    8 頁、第140 頁），則被告甲○○此部分所辯已非無疑。況
    另依證人周家嫻於本件刑事案件審理時所述：「（問：你於
    偵查中稱你如果收到兩筆錢，就會蓋兩個章，但是簽收簿上
    只有一個章，對不對？）對」、「（問：如果以前你收支票
    的時候，你收到兩筆支票是否要蓋兩個章？）對。只要欄位
    不一樣就要蓋兩個章」、「（問：提示上開簽收簿，95 年
    10月14日這筆是幾個欄位？）一個欄位，因為一個報表一個
    欄位」、「（問：這個欄位你要蓋幾個章？）因為我只收到
    一筆309,730 元，我當然是蓋一個章」、「（問：你剛剛說
    付款簽收簿所寫的509,900 元是被告甲○○所補寫的，你有
    親眼看見嗎？）因為我當時收到309,730 元時，並沒有收到
    509,900 元，而且蓋章當時也沒有看到這個數字，所以我是
    說我懷疑是被告甲○○後來補寫上去的」（見本院卷第12 9
    頁至第132 頁）等情以及證人廖惠觀於本件刑事案件審理時
    證稱：「（問：周家嫻之前在警詢中稱簽收簿上如果收到兩
    筆的話，會蓋兩個章，如果你收到兩筆，你會蓋幾個章？）
    兩個。我的作法跟周家嫻一樣」等語（見本院96年度易字第
    630 號卷第138 頁），參以其二人乃係經隔離訊問後，所為
    之陳述，卻仍互核相符，自應非虛。此外，復參以前開收款
    簽收簿所載，除上揭95年10月19日之記載外，並無同一欄位
    中記載收受兩筆現金之情形，益徵證人周家嫻、廖惠觀所述
    為可採信。故上開收款簽收簿中95年10月19日欄雖有記載「
    10/00 000000」，仍難據為被告甲○○已將該筆509,900 元
    繳回原告公司之證據。另被告甲○○有於95年10月19日前往
    原告公司財務室繳交貨款一節，固業據臺灣板橋地方法院檢
    察署檢察官於95年12月13日、本院刑事庭法官於96年7 月18
    日分別勘驗原告公司當日監視錄影光碟確認無誤，有偵查中
    之前開訊問筆錄及本院刑事庭調查時之準備程序筆錄附卷可
    稽（見95年度偵字第27906 號偵查卷第51頁、本院96年度易
    字第630 號卷第69頁至第70頁），惟被告甲○○雖有於前揭
    時地繳交原告公司309,730 元貨款之事實，此並為證人周家
    嫻證述屬實如前，且有前開收款簽收簿在卷足考，然因從前
    開監視錄影光碟內容中實難以知悉被告甲○○該次所繳交之
    款項究有無包括上開509,900 元在內，自亦難僅憑該監視光
    碟內容即認被告甲○○確有前往繳交該509,900 元貨款之事
    實。是被告甲○○雖一再辯稱渠已將上開509,900 元交予原
    告公司財務室之周家嫻，且周家嫻也有簽收云云，惟依上所
    述，其所辯顯難認係屬實，自不足採。則原告主張被告業將
    上開509,900元之貨款予以侵占入己等語，即非子虛。
  (二)至被告甲○○雖亦辯稱該361,119 元之貨款同樣已繳交予原
    告公司，係原告公司自己找不到就認定係伊侵占云云。惟事
    實上，被告甲○○並未將上開361,119 元繳交原告公司，也
    未移交予接任其職務之後手陳越嵐一節，業據證人即原告公
    司營業會計陳越嵐、證人即原告公司會計部門主管程淑珍及
    證人張松生分別於本件刑事案件審理時證述綦詳在卷（見本
    院96年度易字第630 號卷第142 頁至146 頁、第147 頁、第
    153 頁），並有95年11月10日北盤商營會帳款移交明細表1
    件附卷可稽，可徵被告甲○○上開所辯亦難認係屬事實，同
    為不可採。
  (三)綜上，被告甲○○既受雇於原告公司，負收款、繳款之責，
    自應將所收取之款項繳交原告公司或移交予後手，然其卻於
    收款後既未將之交予原告公司，亦未予以移交後手，業經認
    定如前，則原告主張其有業務侵占之侵權行為等語，自堪採
    信。被告甲○○一再否認有業務侵占犯行云云，委無足取。
五、又原告主張被告陳松宏、丁○○為被告甲○○之職務保證人
    ，且與原告訂立保證書，保證被告甲○○在服務期間，倘有
    侵權行為或其他一切不法行為，致使原告在財、物或信譽遭
    受損害等情事，願負連帶賠償責任之事實，業據其提出保證
    書影本1 份為證，復為被告甲○○所不爭執；而被告陳松宏
    、丁○○經合法通知均未於言詞辯論期日到場，亦皆未提出
    任何書狀爭執或否認原告之主張，依民事訴訟法第280 條第
    3 項前段準用同條第1 項前段規定，亦應視同被告陳松宏、
    丁○○就原告上開所主張之事實予以自認在卷，是原告此一
    主張之事實，亦堪信為真實。
六、按因故意或過失，不法侵害他人之權利者，負損害賠償責任
    ；故意以背於善良風俗之方法，加損害於他人者亦同，民法
    第184 條第1 項定有明文。次按稱人事保證者，謂當事人約
    定，一方於他方之受僱人將來因職務上之行為而應對他方為
    損害賠償時，由其代負賠償責任之契約，民法第756 條之1
    第1 項亦有明文可資參照；又數人保證同一債務者，除契約
    另有規定外，應連帶負保證責任，並為民法第748 條所明定
    ，而此一規定依民法第756 條之9 於人事保證亦有準用。查
    被告甲○○係擔任原告公司之營業會計，竟利用職務之便，
    侵占因業務上收取而持有之貨款；被告陳松宏、丁○○為被
    告甲○○之職務保證人，並出具保證書保證就被告甲○○因
    侵占財物致使原告蒙受損失時，負連帶賠償責任等情，既均
    已詳如前述，則揆諸前揭法條規定意旨，被告自應就原告所
    受損害連帶負責。
七、末按因回復原狀而應給付金錢者，自損害發生時起，加給利
    息，民法第213 條第2 項亦定有明文。而查本件損害發生日
    應分別係95年10月19日、95年11月間某日，是原告主張以前
    揭損害發生日後之95年11月10日（即被告甲○○遭免職之日
    ）為本件利息請求之起算日，於法亦屬有據。從而，原告依
    民法侵權行為及人事保證之法律關係，請求被告應連帶給付
    871,019 元，及自95年11月10日起至清償日止，按年息5 ％
    計算之利息，即為有理由，應予准許。
八、原告與被告甲○○分別陳明願供擔保，聲請宣告假執行或免
    為假執行，經核於法均無不合，爰各酌定相當之擔保金額宣
    告之，並依職權宣告被告陳松宏、丁○○亦得供擔保免為假
    執行。
九、結論：本件原告之訴為有理由，依民事訴訟法第385 條第1
    項前段、第85條第2 項、第390 條、第392 條，判決如主文
    。
中    華    民    國    97    年    10    月    6     日
                  民事第一庭法  官  黃若美
以上正本係照原本作成
如對本判決上訴，須於判決送達後20日內向本院提出上訴狀
中    華    民    國    97    年    10    月    6     日
                            書記官  江怡萱


司法院資訊處製作；財團法人民間司法改革基金會備份。
